【裁判字號】    95,上,276
【裁判日期】    950918
【裁判案由】    分割共有物
【裁判全文】
臺灣高等法院臺中分院民事裁定           95年度上字第276號
上訴人兼追
加之訴原告  卯○○
被  上訴人  戌○○○○○○
            玄○○
                        號3樓.
            宙○○
            林武雄
            Ｚ○○
            壬○○
            酉○○
            Ｄ○○
            未○○
            地○○
            Ｘ○○
            Ｙ○○
            Ｂ○○
            午○○
            丑○○
            寅○○
            Ｎ○○
                        2樓
            Ｊ○○
            丙○○○
            Ｉ○○
                        號
            Ｈ○○
            Ｍ○○
            Ｋ○○
            癸○○
            甲  ○
            Ｏ○○
            亥○○
            子○○
            己○○
            辛○○
                        號
            庚○○
            天○○
            申○○
            宇○○
                        25號.
            戊○
            黃○○
            Ａ○○
            Ｃ○○
            Ｅ○○○
            丁○○
            辰○○
            巳○○
追加之訴
被    告    Ｇ○
上一人
訴訟代理人  Ｌ○○
追加之訴
被    告    Ｔ○○
                        弄5號.
            Ｗ○○
            Ｕ○○
            Ｑ○○
                        樓
            Ｐ○○
            Ｖ○○
            乙○○○
            Ｆ○○○
            Ｓ○○
            Ｒ○○
上列當事人間分割共有物事件，上訴人對於中華民國95年6月28
日臺灣南投地方法院95年度訴字第157號第一審判決提起上訴，
並於本院為訴之追加，本院裁定如下：
    主  文
上訴及追加之訴均駁回。
第二審訴訟費用（含上訴及追加之訴部分）由上訴人負擔。
    理  由
一、按第二審上訴，為當事人對於所受不利益之第一審終局判決
    聲明不服之方法，在第一審受勝訴判決之當事人，自無許其
    提起上訴之理（最高法院22年上字第3579號判例參照）。又
    上訴不合法者，第二審法院應以裁定駁回之。但其情形可以
    補正者，審判長應定期間先命補正。民事訴訟法第444條第1
    項定有明文。而所謂上訴不合法，應包括上訴不合程式，已
    逾上訴期間及法律上不應准許在內，如當事人對第一審受勝
    訴判決，竟提起第二審上訴，第二審應以上訴不合法，予以
    裁定駁回（最高法院70年台抗字第93號判決參照，另參見吳
    明軒著中國民事訴訟法下冊第1230頁，黃偉修著最新民事訴
    訟法釋論下冊第1418至1419頁，楊建華著問題研析民事訴訟
    法(二)第226頁至230頁，姚瑞光著民事訴訟法論第634頁）。
    本件上訴人卯○○於本院對於原審判決提起上訴，並追加Ｇ
    ○、鄧翠芳、Ｗ○○、Ｕ○○、Ｑ○○、Ｐ○○、Ｖ○○、
    乙○○○、Ｆ○○○、Ｓ○○、Ｒ○○為被告，其上訴聲明
    為：(一)原判決關於被上訴人戊○、黃○○、Ａ○○、Ｃ○○
    、Ｅ○○○、沈志林、辰○○、巳○○應就其被繼承人林財
    所遺坐落南投縣草屯鎮○○段863地號、同段864地號土地，
    權利範圍均為36分之12辦理繼承登記，及如原判決附圖所示
    編號863-A004部分面積八三一平方公尺分歸被上訴人戊○、
    黃○○、Ａ○○、Ｃ○○、Ｅ○○○、丁○○、辰○○、巳
    ○○保持公同共有，暨該部分訴訟費用之裁判均廢棄。(二)上
    開廢棄部分，請准判決：被上訴人戊○、黃○○、Ａ○○、
    Ｃ○○、Ｅ○○○、丁○○、辰○○、巳○○、Ｇ○、Ｔ○
    ○、Ｗ○○、Ｕ○○、Ｑ○○、Ｐ○○、Ｖ○○、乙○○○
    、Ｆ○○○、Ｓ○○、Ｒ○○應就其被繼承人林財所遺坐落
    南投縣草屯鎮○○段863地號、同段864地號土地，權利範圍
    均為36分之12辦理繼承登記；如原判決附圖所示編號863-A0
    04部分面積八三一平方公尺分歸被上訴人戊○、黃○○、Ａ
    ○○、Ｃ○○、Ｅ○○○、丁○○、辰○○、巳○○、Ｇ○
    、Ｔ○○、Ｗ○○、Ｕ○○、Ｑ○○、Ｐ○○、Ｖ○○、乙
    ○○○、Ｆ○○○、Ｓ○○、Ｒ○○保持公同共有等語。其
    提起上訴及追加之訴之理由，則為：上訴人於原審訴訟中未
    及注及被繼承人林財於其妻林莊亦死亡後，與石蕭宿再婚，
    生一女林罔，追加被告Ｇ○等十一人均為林財之再轉繼承人
    。為此，不得不提起上訴，並追加Ｇ○、Ｔ○○、Ｗ○○、
    Ｕ○○、Ｑ○○、Ｐ○○、Ｖ○○、乙○○○、Ｆ○○○、
    Ｓ○○、Ｒ○○等（下稱Ｇ○等十一人），並求為判決如上
    訴聲明。
二、查本件上訴人卯○○經原審起訴請求分割共有物，其訴之聲
    明為：(一)被告（即被上訴人）壬○○、酉○○、Ｄ○○、未
    ○○、地○○、Ｘ○○、Ｙ○○、Ｂ○○、午○○、丑○○
    、寅○○、Ｎ○○、Ｊ○○、丙○○○、Ｉ○○、Ｈ○○、
    Ｍ○○、Ｋ○○、癸○○、甲○、Ｏ○○、亥○○、子○○
    、己○○、辛○○、庚○○、天○○、申○○、宇○○應就
    被繼承人林天東所遺坐落南投縣草屯鎮○○段863地號、地
    目旱、面積1780.49平方公尺土地及同段864地號、地目旱、
    面積712.49平方公尺土地（下稱系爭土地）之所有權應有部
    分各36分之4辦理繼承登記。(二)被告（即被上訴人）戊○、
    黃○○、Ａ○○、Ｃ○○、Ｅ○○○、丁○○、辰○○、巳
    ○○（下稱戊○等八人）應就被繼承人林財所遺系爭2筆土
    地所有權應有部分各36分之12辦理繼承登記。(三)兩造共有系
    爭2筆土地准予分割（合併分割）。嗣原審除判准林天東及
    林財之繼承人辦理繼承登記，並准予分割（兩筆土地合併分
    割），且分割方法完全依上訴人即原告卯○○之聲明及其所
    提之方案而為判決等情，為兩造所不爭執，並有上訴人所提
    之書狀、言詞辯論筆錄、及原審判決可按。是上訴人於原審
    係獲全部勝訴之判決，原判決對上訴人完全無任何不利之處
    。茲上訴人竟提起上訴請求將原判決伊勝訴之(一)命林財之繼
    承人即被上訴人戊○等八人辦理系爭二筆土地之繼承登記部
    分及(二)命被上訴人戊○等八人分得之如原判決附圖所示編號
    863-A004面積八三一平方公尺分歸被上訴人戊○等八人保持
    公同共有部分廢棄（上訴人雖僅請求將分割方案中之此部分
    廢棄，惟分割共有物之訴乃係共有人請求法院決定共有物之
    分割方法，判決之結果足使各共有人間之共有關係變成單獨
    所有或為共有關係之其他變更，是創設共有人間之形成關係
    ，故為形成之訴，所為分割之判決則為形成判決。是共有人
    上訴如僅請求將分割方案中之一部分廢棄，仍將牽動其他共
    有人分得之位置、面積，依形成之訴之性質，應認為係對原
    分割方案聲明全部廢棄）。惟於原審就此上訴部分，上訴人
    既已獲勝訴之判決對上訴人並無不利之處，其提起上訴，於
    法已有不合，況上訴人就上開廢棄部分仍請求判決被上訴人
    戊○等八人應辦理繼承登記並請求將被上訴人戊○等八人分
    在與原審分割方案同一之位置即原判決附圖所示編號863-A0
    04面積八三一平方公尺之位置（其他共有人分得部分，上訴
    人聲明未要求廢棄，亦即仍主張應將其他兩造共有人，分在
    與原判決同一之位置），則本件上訴人依其上訴聲明所表明
    對原判決不服之程度與應如何對原判決為廢棄或變更之聲明
    觀之，實與原判決完全相同，是本件上訴人之上訴完全無任
    何實益可言，上訴人提起之上訴既無上訴利益，且係對原審
    判決上訴人已勝訴於己並無不利之判決為之，揆諸上開說明
    ，應認本件上訴為不合法，應予裁定駁回。
三、至上訴人於本院追加起訴，以Ｇ○等十一人為被告，並聲明
    請求判決被告Ｇ○等十一人應與被上訴人戊○等八人應就其
    被繼承人林財所有系爭二筆土地權利範圍36分之12辦理繼承
    登記，及如原判決附圖所示編號863-A004部分面積八三一平
    方公尺分歸被告Ｇ○等十一人及被上訴人戊○等八人保持公
    同共有部分。按原告得於第二審為訴之變更追加者，乃係上
    訴程序合法開始後始得為之之訴訟行為（楊建華著前揭第
    228頁參照），本件上訴人提起之上訴為不合法，業經駁回
    在案，已如上述，從而上訴人利用本件上訴程序於本院所為
    之追加起訴，亦因上訴程序不合法而失所附麗，應併予駁回
    。
四、依民事訴訟法第444條第1項、第95條、第78條，裁定如主文
    。
中    華    民    國    95    年    9     月    18    日
                    民事第七庭審判長法  官  袁再興
                                    法  官  陳賢慧
                                    法  官  盧江陽
以上正本係照原本作成。
如不服本裁定應於裁定送達後十日內向本院提出抗告理由狀（須
按照他造人數附具繕本），並繳納抗告費新臺幣1,000元。
                                    書記官  林水濱
中    華    民    國    95    年    9     月    19    日
                                                      Ｂ


司法院資訊處製作；財團法人民間司法改革基金會備份。
